臺灣高等法院刑事裁定　　　　　　　　　　　　　　九十三年度聲再字第一七八號
　　再審聲請人
　　即受判決人　乙○○
　　再審聲請人
　　即受判決人
　　之　配　偶　甲○○
　　選任辯護人　羅明通　律師
右列再審聲請人因乙○○詐欺案件，對於本院九十二年度上訴字第二八○三號，中華
民國九十三年三月十七日第二審確定判決（起訴案號：台灣台北地方法院檢察署九十
一年偵字第一四八九六號，一審判決案號：台灣台北地方法院九十一年度訴字第一○
○六號），聲請再審，本院裁定如左：
    主  文
再審之聲請駁回。
    理  由
一、聲請意旨略以：
（一）同案被告黃良成已供述被告並不知悉其與告訴人間金錢往來情形，是以縱認黃
      良成確有向告訴人收受金錢，亦與被告無關，被告亦未曾介入，原確定判決認
      定被告與黃良成共謀詐騙李宗民云云，誠有違誤。
（二）卷內所有黃良成與告訴人間往來之借據、會費簽收收據、支票等書證上全無被
      告之字跡，且於偵審中黃良成、何開敏等人均供稱係黃良成、何開敏、王雲遠
      等人所為，公訴人亦未對此加以爭執，是以縱認為渠等二人個人行為，與被告
      亦無關。
（三）卷內所附訴外何開敏華南商銀雙園分行活期儲蓄存款帳戶內之存款往來明細表
      ，顯示黃良成向告訴人李宗民所收受之金錢並無分文流入被告之帳戶，反而李
      宗民自承曾擔任被告經營之長發公司之副總經理，每月支領二十萬元薪資，被
      告根本沒有動機與黃良成共同向李宗民詐財。
（四）系爭捷運工程係由告訴人與證人朱坤德共同承作，且朱坤德所佔比例為三分之
      二，告訴人供承其支付黃良成之金錢往並未向朱坤德要求分擔，證人朱坤德亦
      陳承不知此事，縱告訴人與黃良成間確有金錢往來，其目的是否為打點之用，
      尚有可疑。
（五）被告於一審提出長發公司與巨時公司間數件民事判決，證明告訴人與被告間早
      已因工程款糾紛素有怨隙，且倘被告果有詐騙李宗民致送黃良成金錢之情事，
      何以李宗民遲至十年之後方提出告訴？且於第一次告訴事實亦未提及此事，本
      件應為告訴人李宗民挾怨報復方誣攀被告。原確定判決對於上開足生影響於判
      決之重要證據未予審酌，率為不利於被告之判決，自構成刑事訴訟法第四百二
      十一條之再審事由，為此提起本件再審聲請等語。
二、經查：
（一）按不得上訴於第三審之案件，其經第二審確定之有罪判決，如就足生影響於判
      決之重要證據漏未審酌，亦得為受判決人之利益聲請再審，固為刑事訴訟法第
      四百二十一條所明定，然而該項證據既須「足生影響於判決」，自係指就該證
      據之形式觀察，毋須經調查程序，已顯然可認為足以動搖原確定之判決而言；
      又所謂「漏未審酌」，自係指該證據於判決前已存在，且已顯現於卷宗內為法
      院所知悉之證據而言；否則當無漏未審酌之可言。至於審酌該證據之結果，是
      否符合經驗法則或論理法則，要屬證據證明力之問題，核係法官自由心證形成
      之範疇，於案件確定後，縱認有不當，則屬得否認為判決違背法令而提起非常
      上訴之問題，尚無逕行聲請再審之餘地。再審聲請人所執前開(一)、(二)、(三)之再
      審理由及證據，均已於第一審及本院陸續提出，並業經本院審認而於判決理由
      中加以說明。揆諸上開說明，本院既已就再審聲請人所提出之證據與主張加以
      斟酌，自無所謂重要證據漏未審酌之情事，核與刑事訴訟法第四百二十一條規
      定「重要證據漏未審酌」之要件有所未合。
（二）次按刑法第三百三十九條第一項詐欺罪之成立，係以意圖為自己或第三人不法
      所有，以詐術使人將本人或第三人之物交付為要件。本件被告乙○○與同案被
      告黃良成，均明知「木柵機廠４１６Ａ標水電工程」、「淡水線北投機廠３０
      ４標水電工程」均非同案被告黃良成職務及職權範圍，竟共同基於意圖為自己
      不法所有之概括犯意聯絡，由被告乙○○出面向告訴人李宗民連續施以詐術，
      致告訴人誤認黃良成對於捷運局之水電工程督導及核駁之權，為求施工順利，
      先後交付一百三十萬元、五十萬元予黃良成，參酌前開說明，被告乙○○與黃
      良成之詐欺犯行即已成立。至於告訴人是否要求共同承作系爭捷運工程之證人
      朱坤德分擔，證人朱坤德是否知悉此事，核與詐欺罪成立無涉。是以，再審聲
      請人所執前開(四)之再審理由及證據，自非屬於判決有影響之重要證據，核與刑
      事訴訟法第四百二十一條之規定不符。
（三）又再審聲請人固於第一審審理時提出巨時公司與長發公司間台灣台北地方法院
      八十五年度重訴字第八一九號民事判決，主張係因工程款糾紛素有怨隙云云。
      核依再審聲請人所提出之台灣台北地方法院八十五年度重訴字第八一九號民事
      判決，係關於巨時公司與長發公司間因工程款給付所生之損害賠償事件，細繹
      該判決所載之事實、理由欄，核與本件再審聲請人乙○○所涉詐欺犯行乙節尚
      屬無涉，僅能證明巨時公司與長發公司間確曾因工程款涉訟，尚不得遽以雙方
      前有民事糾葛，進而認定本件係告訴人挾怨報復誣攀被告所致。至於再審聲請
      人所指告訴人於第一次提出告訴時，並未提及本案乙節，經查，本件告訴人係
      於九十年十月十六日經由臺灣臺北地方法院檢察署檢察官指示發偵查指揮書交
      法務部調查局台北市調查處查明據報後，告訴人始改以其本人名義補充提出本
      案詐欺之告訴，該署於九十年十二月二十一日收狀，距本件同案被告黃良成收
      受五十萬元之八十一年一月三十日，雖已事隔九年之久，然此時間之經過亦僅
      涉及是否逾刑法第八十條第一項第二款、第二項所規定十年之追訴權時效問題
      ，而與被告詐欺犯行之成立與否無涉，尚不因告訴人係事隔多年始提出告訴，
      而認係故意誣攀被告。是以，再審聲請人所執前開(五)之再審理由及證據，顯非
      屬於判決有影響之重要證據，亦與刑事訴訟法第四百二十一條之規定不符。
三、綜上所述，聲請人所指上開聲請再審理由，經核與上引法條無一相符，聲請人聲
    請再審顯無理由，應予駁回。
據上論斷，應依刑事訴訟法第四百三十四條第一項，裁定如主文。
中　　　華　　　民　　　國　　九十三　　年　　　六　　　月　　  一 　　日
                              台灣高等法院刑事第三庭
                                  審判長法  官  張  連  財
                                        法  官  張  傳  栗
                                        法  官  黃  金  富
右正本證明與原本無異。
不得抗告。
                                        書記官  江  采  廷
中　　　華　　　民　　　國　　九十三　　年　　　六　　　月　　　二　　　日
